臺灣高等法院臺中分院刑事判決　　　　 94年度上訴字第989號
上　訴　人
即　被　告　乙○○
選任辯護人　鄭人傑律師
自　訴　人　甲○○
自訴代理人　許錫津律師
上列被告因誣告案件，經自訴人提起自訴，不服臺灣台中地方法
院九十三年度自字第一一五號中華民國九十四年三月二十四日第
一審判決（併辦案號：臺灣臺中地方法院檢察署九十三年度偵字
第一八一八九號），提起上訴，本院判決如下：
    主    文
上訴駁回。
    事　　實
一、乙○○自民國八十八年間起至八十九年九月十八日止，陸續
    向甲○○調借現金，共計積欠甲○○新臺幣（下同）四百八
    十九萬七千元（下稱系爭借款），雙方遂於八十九年九月十
    八日約定：乙○○無法清償系爭借款之條件成就時起，乙○
    ○持有「新西格林股份有限公司」之全部股份即轉讓予甲○
    ○承受，用以抵償系爭借款，乙○○並當場書立「新西格林
    股份有限公司股份轉讓同意書」（下稱系爭股份轉讓同意書
    ）一紙及簽發與系爭借款同額之本票一紙（發票人為乙○○
    、票號為WG00000000號、受款人為甲○○，下稱系爭本票）
    交予甲○○收執。嗣乙○○未依約清償系爭借款，甲○○乃
    具狀向臺灣桃園地方法院（九十年度票字第八五二六號）聲
    請就系爭本票裁定准予強制執行並經准許確定在案，並經催
    告乙○○清償系爭借款而未獲置理，甲○○乃依約將乙○○
    持有之新西格林公司股份移轉登記於甲○○名下。詎乙○○
    明知上情，竟意圖使甲○○受刑事處分，虛構事實誣指：甲
    ○○以偽造系爭股份轉讓同意書之私文書之方式，擅自將乙
    ○○持有之新西格林公司股份變更為甲○○名義而侵占入己
    等情為由，於九十二年七月十七日向臺灣臺中地方法院檢察
    署檢察官對甲○○提出刑事告訴，誣指甲○○造具不實的股
    份讓與書，涉犯刑法偽造文書及侵占罪行。
二、案經甲○○向臺灣臺中地方法院提起自訴（九十三年七月二
    十二日）及臺灣臺中地方法院檢察署檢察官自動檢舉偵查（
    九十三年七月二十六日）後移送併辦。
    理    由
一、上訴人即被告乙○○於原審坦承前揭誣告犯行，惟於本院審
    理時則矢口否認前揭誣告行為，辯稱：我長年在國外，我出
    國約一、二年以後回來，發現公司已經不存在，也找不到公
    司負責人，股份轉讓也都沒有通知我，我才提出告訴云云，
    經查：就系爭股份轉讓同意書是否被告乙○○親自簽名一節
    ，被告乙○○於九十四年一月六日原審審理時供承：「（對
    於自訴人所提之自訴內容有何意見？）我有到檢察官那邊告
    自訴人偽造文書及侵占，當時以自訴人偽造系爭股份轉讓同
    意書而取得新西格林公司的股份為理由，對自訴人提起偽造
    文書及侵占的告訴。系爭股份轉讓同意書其上的簽名是我簽
    的沒錯」（見原審卷第一一一頁，另參同卷第一二五頁）；
    核與證人張耿彰於甲○○前案（九十二年度他字第二０五二
    號）被訴偽造文書一案偵查中證述：「（．．．我們公司向
    西格林公司採購，．．．告訴人（指乙○○）時常向我們借
    錢去買材料，欠我們五百多萬元，都還沒有清償，．．．後
    來在我公司內乙○○同意一年之內清償積欠的債務，若無法
    清償，同意將他的股份讓給甲○○，是八十九年九月間談的
    ，當時有乙○○、我、甲○○、林求蔓在場，當時有簽讓渡
    書及本票，二份是同時簽的，本票上的甲○○、金額、日期
    是我寫的，讓渡書是林求蔓打字的」、「（當時有提到股份
    轉讓時，程序如何？）當時有提到一年之內無法清償，股份
    要自動讓渡給我們，一年到期之後，我們有發存證信函，他
    不理會，我們就將本票申請強制執行，他們積欠的金額，我
    記得是在五百萬元上下．．．」等語，及證人林求蔓於前案
    偵查中證述：「（是否知道乙○○、甲○○間的債權債務關
    係？）他向我公司借錢，剛開始有還，後來愈借愈多就沒還
    ，共欠了四百多萬元，張耿彰就想一辦法，請他簽本票及讓
    渡股份，是八十九年間在麗泰公司談，當時有我、張太太、
    張耿彰及乙○○在場，請他讓渡股份，當時有簽本票及股份
    讓渡書，讓渡書是我打的，他當場有簽名，蓋手印」、「（
    既然談的時間在八十九年，為何轉讓同意書打九十年？）因
    當時快下班了，打錯了」、「（讓渡書上被告有無簽名？）
    有，當時他也有在場」等語（見九十二年度他字第二０五二
    號卷第三十八頁反面至四十頁反面）相符。又經臺灣臺中地
    方法院檢察署檢察官於甲○○前案被訴偽造文書一案，將系
    爭股份轉讓同意書上乙○○指印暨乙○○指紋一枚送請內政
    部警政署刑事警察局鑑定，比對結果兩者相符，有該局九十
    三年六月十四日刑紋字第０九三０一二一一五八號函附卷可
    稽（同上卷第七九頁）。足見系爭股份轉讓同意書確為乙○
    ○所簽立無訛。又關於新西格林公司股東變更登記是否合法
    一節，經證人黃鳳釵於前案偵查中到庭證述：「（九十一年
    間有無幫新西格林公司辦理股東的變更登記？）九十年十一
    月二十八日時有替他辦理，那資料是新西格林公司的會計王
    小姐拿公司的印鑑章給我去辦理登記，還包括三名董事的章
    ，委託我辦理的是新西格林公司的人，我是叫王小姐準備這
    些資料，一開始是甲○○拿股東轉讓同意書給我辦理，我才
    去連絡新西格林公司的人準備前開資料我辦理。．．．程序
    上不需要問過轉讓者本人，所以我也沒有去問過乙○○，因
    為辦理變更登記要有董事長及董事的簽名，他們都有簽名，
    表示他們沒有意見，也都知道此事，他的董事有王慶益、王
    文章、呂美子．．．」等語（同上卷第四六頁反面）。經前
    案檢察官函經濟部就本件轉讓程序為何提出說明，經該部函
    覆：「依公司法之規定，股份有限公司股東之持股轉讓，僅
    需向公司辦理過戶手續，毋庸向主管機關辦理登記」等語，
    有經濟部中華民國九十三年四月二十八日經授中字第０九三
    三二０二四三００號函附卷可稽（同上卷第五七頁），又被
    告乙○○因積欠自訴人甲○○債務，而同意以其新西格林公
    司股份轉讓予甲○○，並曾於九十年五月七日股東會議時與
    王慶益、王文章、甲○○商討股東退股轉讓事宜，有股東會
    議記錄附卷可參，並經證人王慶益、王文章於前案證述屬實
    （同上卷第五十至五一頁），足見本件股權轉讓係基於乙○
    ○同意，新西格林公司所為股權轉讓登記於法並無相違，是
    被告謝景和於九十二年七月十七日提出之告訴狀載明：「查
    告訴人乙○○乃新西格林股份有限公司股東，享有股數一三
    ０，並擔任該公司監察人，此有新西格林公司股東名簿及公
    司登記事項卡可稽。告訴人並未將其股份轉讓予他人，亦未
    授權他人出讓其股份。詎料，股份卻無端過戶在被告甲○○
    名下，告訴人之監察人資格亦被解除，此有新西格林公司名
    簿及公司登記事項卡可證。按告訴人既未將其股份轉讓予他
    人，則被告甲○○自無法合法地取得告訴人乙○○之股份。
    那麼，被告甲○○將告訴人乙○○之股份過戶予自己名下，
    勢必以偽造文書之方式，造具不實的股份讓與書，始能得逞
    。被告所為業已構成刑法第二百一十條之偽造文書罪」云云
    及於本案偵訊時指稱：「甲○○侵占我的股份，因我的名字
    變成她的，我原有一三０股，何時變更我不曉得」云云，其
    所申告事實即屬虛構不實，又被告乙○○既明知系爭股份讓
    同意書上簽名為其所簽立，仍故為此申告，顯有使甲○○受
    偽造文書罪及侵占罪判決之意圖甚明。此外，並有九十二年
    七月十七日所具刑事告訴狀、新西格林股份有限公司股東轉
    讓同意書影本、股東名簿、變更登記表、支票影本、款單
    影本、存摺影本、臺灣桃園地方法院九十年度票字第八五二
    六號民事裁定及確定證明書影本各一紙附卷可稽，本件事證
    明確，被告誣告犯行，堪以認定。
二、核被告乙○○所為係犯刑法第一百六十九條第一項之誣告罪
    ，又被告於原審審理時，已自白犯罪，應依同法第一百七十
    二條減輕其刑。原審審酌被告乙○○犯罪動機、目的、手段
    、所生危害暨犯罪後在原審坦承犯行、態度尚佳及尚未與被
    害人達成和解等一切情狀，適用刑法第一百六十九條第一項
    、第一百七十二條，判處被告有期徒刑三月，核其認事用法
    及量刑，並無不當，被告上訴仍執詞否認犯罪，為無理由，
    應予駁回。
三、據上論斷，應依刑事訴訟法第三百六十八條，判決如主文。
中　　華　　民　　國　　94　　年　　6 　　月　　30　　日
               刑事第四庭　審判長法　官　洪　耀　宗
                                 法　官　劉　登　俊
                                 法　官　陳　欣　安
上列正本證明與原本無異。
如不服本判決應於收受送達後十日內向本院提出上訴書狀，其未
敘述上訴之理由者並得於提起上訴後十日內向本院補提理由書（
均須按他造當事人之人數附繕本）。
                                 書記官　阮　正　枝
中　　華　　民　　國　　94　　年　　7 　　月　　1 　　日
附錄法條：
中華民國刑法第169條第1項：
意圖他人受刑事或懲戒處分，向該管公務員誣告者，處七年以下
有期徒刑。
中華民國刑法第172條
犯第一百六十八條至第一百七十一條之罪，於所虛偽陳述或所誣
告之案件，裁判或懲戒處分確定前自白者，減輕或免除其刑。
　　　　　　　　　　　　　　　　　　　　　　　　　　　Ｆ
